臺灣高雄地方法院刑事判決　　　　　　　93年度易字第1812號
公　訴　人　臺灣高雄地方法院檢察署檢察官
被　　　告　丙○○
選任辯護人　柳聰賢　律師
上列被告因妨害自由案件，經檢察官提起公訴（93年度偵字第13
158 號），被告於本院準備程序中自白，經合議庭裁定由受命法
官依簡式審判程序獨任審理，本院判決如下：
    主  文
丙○○以強暴、脅迫使人行無義務之事，累犯，處有期徒刑參月
，如易科罰金，以參佰元折算壹日。
    事  實
一、丙○○前於民國90年間，曾因傷害案件，經本院判處有期徒
    刑4 月確定，甫於91年1 月17日易科罰金執行完畢。其與乙
    ○○為夫妻關係，2 人於89年間因感情不睦而分居，具有家
    庭暴力防治法第3 條第1 款之家庭成員關係。93年2 月12日
    晚間11時30分許，丙○○為支付子女學費，而以電話與乙○
    ○相約見面，乙○○遂乘坐丙○○駕駛之車輛外出，嗣後乙
    ○○表示欲返家時，丙○○仍執意將車駛至其位於高雄市苓
    雅區○○○路128 號4 樓之3 之住處，乙○○為避免與丙○
    ○拉扯之窘境，便先與丙○○一同下車，再利用丙○○逕自
    走在前方之機會，欲攔計程車離去，惟丙○○發現乙○○招
    手攔車之後，便拉住乙○○之手並拉扯乙○○之頭髮，表示
    若乙○○不上樓便當場讓乙○○難看，以此強暴及脅迫之方
    式，使乙○○迫於無奈而與丙○○一同上樓。其2 人上樓之
    後，乙○○又表示要離開，2 人遂起爭執，丙○○為使乙○
    ○留在該處，竟基於傷害人身體之犯意，以拳頭毆打乙○○
    之頭部及身體，致乙○○受有額部1 公分×0.5 公分公分挫
    傷、右頰6 公分×4 公分挫傷、右手臂2 公分×1 公分挫傷
    等傷害（傷害部分業據撤回告訴），以此強暴之方式使乙○
    ○不敢再要求離去，而行無義務之事。嗣因乙○○遭丙○○
    毆打後，於同日凌晨1 時34分許，以行動電話發送簡訊通知
    其妹妹葉柏曬，葉柏曬乃與友人及員警同至上址，經葉柏曬
    撥打乙○○行動電話3 次後，丙○○始帶乙○○下樓。
二、案經乙○○訴由高雄市政府警察局苓雅分局移送台灣高雄地
    方法院檢察署檢察官偵查起訴。
    理  由
一、按除被告所犯為死刑、無期徒刑、最輕本刑為3 年以上有期
    徒刑之罪或高等法院管轄第一審案件者外，於法院行準備程
    序進行中，被告先就被訴事實為有罪之陳述時，審判長得告
    知被告簡式審判程序之旨，並聽取當事人、代理人、辯護人
    及輔佐人之意見後，裁定進行簡式審判程序；且受命法官行
    準備程序，與法院或審判長有同一之權限；又簡式審判程序
    之證據調查，不受刑事訴訟法第159 條第1 項、第161 條之
    2 、第161 條之3 、第163 條之1 及第164 條至第170 條規
    定之限制，刑事訴訟法第273 條之1 第1 項、第279 條第2
    項前段、第273 條之2 分別定有明文。被告丙○○所為係犯
    死刑、無期徒刑、最輕本刑為3 年以上有期徒刑以外之罪，
    其於準備程序中就被訴事實為有罪之陳述，經法官告知簡式
    審判程序之旨，並聽取公訴人、被告之意見後，認為適宜由
    受命法官獨任進行簡式審判程序，依刑事訴訟法第273 條之
    1 第1 項規定，合議庭裁定由受命法官獨任進行審判程序，
    合先敘明。
二、訊據被告丙○○對於前揭以強暴、脅迫方式，使告訴人乙○
    ○陪同伊返回伊住處並在該處停留之事實坦承不諱，核與證
    人乙○○於本院審理時（見本院94年10月17日審判筆錄第3
    頁以下）、證人葉柏曬與甲○○於偵查中（見93年7 月13日
    偵查筆錄）、證人即到場處理之員警林金賢、陳威誠、林育
    儒（見93年8 月11日偵查筆錄）證述之情節相符，此外，並
    有台灣高雄地方法院檢察署93發查字第1111號卷所附林進興
    醫院受理家庭暴力事件驗傷診斷書1 紙可憑，是被告前開犯
    行，應堪認定。
三、按刑法第302 條第1 項之剝奪人行動自由罪與同法第304 條
    第1 項之強制罪，所保護之法益固均為被害人之自由，惟前
    者重在保護個人之行動自由；後者重在保護個人之意思自由
    （最高法院74年度台上字第3651號判決參照），故如行為人
    之主觀目的僅在於剝奪被害人意思決定自由，而無限制其行
    動自由之意，而客觀上行為所施之強暴、脅迫手段，亦尚未
    達剝奪人行動自由之程度，僅被害人之意思決定自由受到壓
    抑，進而妨害被害人行使權利或足使被害人行無義務之事時
    ，應僅觸犯刑法第304 條第1 項之強制罪，尚不構成同法第
    302 條第1 項之剝奪人行動自由罪，合先敘明。查被告先後
    以拉住乙○○之手、拉扯其頭髮，且表示若乙○○不上樓便
    當場讓乙○○難看，嗣後並毆打乙○○等強暴、脅迫方式，
    使乙○○為免當眾難堪而隨同被告上樓，並未免再次遭到毆
    打，而不敢要求自被告住處離去等事實，既經證人乙○○於
    本院審理時證述屬實（見本院94年10月17日審判筆錄），顯
    見乙○○受剝奪者，乃其意思決定自由，至其行動自由則未
    完全受壓制。
四、核被告所為，應係犯刑法第304 條第1 項之強制罪。其先後
    對告訴人為一脅迫及數強暴行為，均係本於同一使告訴人停
    留在伊住處之目的所為，應僅論以一罪。至刑法第305 條之
    恐嚇危害安全罪，係指單純以將來加害生命、身體、自由、
    名譽、財產之事，恐嚇他人致生危害於安全者而言，如對於
    他人之生命、身體等，以現實之強暴、脅迫手段加以危害要
    挾，使人行無義務之事或妨害人行使權利，即應構成刑法第
    304 條之強制罪，縱有恐嚇行為，亦僅屬犯強制罪之手段，
    無更論以恐嚇危害安全罪之餘地。本件被告恫嚇告訴人使告
    訴人行無義務之事部分，因其恫嚇部分應僅係強制罪之部分
    行為，不另論以恐嚇罪。又被告與告訴人間具有家庭暴力防
    治法第3 條第1 款所定之家庭成員關係，已如前述，是被告
    上開所為，亦係屬家庭暴力防治法第2 條第2 項所謂之家庭
    暴力罪，惟該罪並無處罰之明文，仍應依刑法之相關規定論
    處，附此敘明。查被告前有如事實欄所載之犯罪及執行紀錄
    ，有臺灣高等法院被告前案紀錄表1 份在卷可查，於5 年之
    內再犯有期徒刑以上之本罪，為累犯，應依法加重其刑。審
    酌被告前於90年間甫因傷害告訴人之案件經本院判決確定，
    有本院90年度易字第2405號判決可參，其非但未記取教訓，
    對告訴人予以適度之尊重，反而以強暴、脅迫之手段達其與
    告訴人共處一室之目的，其犯罪之動機、目的及手段均不足
    取，然念其犯後坦承犯行，並與被害人達成和解，尚知悔悟
    等一切情狀，量處如主文所示之刑，並諭知易科罰金之折算
    標準，以示懲儆。
五、末按告訴乃論之罪，告訴人於第一審辯論終結前得撤回告訴
    ；又告訴乃論之罪，其告訴經撤回者，應諭知不受理之判決
    ，刑事訴訟法第238 條第1 項、第303 條第3 款分別定有明
    文。又刑法第277 條第1 項之傷害罪，依同法第287 條第1
    項規定，須告訴乃論。經查，告訴人乙○○已於94年9 月12
    日具狀撤回傷害部分之告訴，有撤回告訴狀1 紙可憑，依上
    開說明，原應諭知傷害罪部分不受理之判決。惟公訴人認為
    此部分事實若成立犯罪，與上開有罪部分，有牽連犯之裁判
    上一罪關係，爰不另為不受理之諭知，併此說明。
據上論斷，應依刑事訴訟法第273 條之1 第1 項、第284 條之1
、第299 條第1 項前段，刑法304 條第1 項、第47條、第41條第
1 項前段，罰金罰鍰提高標準條例第1 條前段、第2 條，判決如
主文。
本案經檢察官丁○○到庭執行職務。
中　　華　　民　　國　　94　　年　　10　　月　　31　　日
                  刑事第七庭    法　官  卓立婷
以上正本證明與原本無異。
如不服本判決，應於判決送達後10日內，向本院提出上訴狀。
中　　華　　民　　國　　94　　年　　11　　月　　 2　　日
                                書記官  李春慧
附錄本件論罪法條全文：
中華民國刑法第304條
(強制罪)
以強暴、脅迫使人行無義務之事或妨害人行使權利者，處3 年以
下有期徒刑、拘役或300 元以下罰金。
前項之未遂犯罰之。
